臺灣高雄地方法院刑事判決　　　　　　　96年度易字第1698號
公　訴　人　臺灣高雄地方法院檢察署檢察官
被　　　告　乙○○
　　　　　　　　　　（現另案於臺灣女子監獄執行中）
上列被告因竊盜等案件，經檢察官提起公訴（96年度偵字第4158
號），經合議庭裁定由受命法官依簡式審判程序獨任審理，本院
判決如下：
    主  文
乙○○犯共同竊盜罪，處有期徒刑伍月，如易科罰金，以新台幣
壹仟元折算壹日；減為有期徒刑貳月又拾伍日，如易科罰金，以
新台幣壹仟元折算壹日。又犯偽造署押罪，處有期徒刑肆月，如
易科罰金，以新台幣壹仟元折算壹日；減為有期徒刑貳月，如易
科罰金，以新台幣壹仟元折算壹日。偽造如附表所示之「田秀珍
」署押貳拾捌枚（含署名拾貳枚及指印拾陸枚），均沒收。又犯
脫逃未遂罪，處有期徒刑肆月，如易科罰金，以新台幣壹仟元折
算壹日；減為有期徒刑貳月，如易科罰金，以新台幣壹仟元折算
壹日。應執行有期徒刑陸月，如易科罰金，以新台幣壹仟元折算
壹日。偽造如附表所示之「田秀珍」署押貳拾捌枚（含署名拾貳
枚及指印拾陸枚），均沒收。
    事實及理由
一、本件被告乙○○所犯為死刑、無期徒刑或最輕本刑為3 年以
    上有期徒刑以外之罪，其於準備程式中就被訴事實為有罪之
    陳述，經法官告知簡式審判程式之旨，並聽取公訴人及被告
    之意見後，依刑事訴訟法第273 條之1 第1 項規定，裁定由
    受命法官獨任進行簡式審判程式，合先敘明。
二、本件犯罪事實及證據，除引用檢察官起訴書之記載（如附件
    ）外，另補充如下：
  (一)於犯罪事實欄一第1 行，補充為「乙○○前於民國83、86年
    間，因違反肅清煙毒條例案件，先後經本院以83年度訴字第
    3547號、86年度訴字第87號各判處有期徒刑3 年8 月確定，
    另於85年間，因違反麻醉藥品管理條例案件，經台灣高等法
    院高雄分院86年度上訴字第729 號判處有期徒刑5 年9 月，
    上訴最高法院遭駁回確定，上開數罪接續執行，於91年5 月
    2 日縮短刑期假釋出監，現仍在假釋期間內」。
  (二)於犯罪事實欄一第5 行，補充為「竊取高雄捷運公司所有之
    工地鐵製圍籬2片」。
  (三)於犯罪事實欄一第7 行，補充「詎乙○○為規避竊盜刑責，
    及掩飾其現仍在假釋中之身分，於同日下午3 時許，遭帶回
    高雄市政府警察局前鎮分局偵查隊製作筆錄時，冒用田正道
    之妹「田秀珍」名義應訊，並基於偽造署押之犯意，接續在
    如附表所示之搜索扣押筆錄、扣押物品目錄表、搜索扣押物
    品收據證明書、「田秀珍」口卡片、夜間訊問同意書、逮捕
    通知書、權利告知書、調查筆錄、乙○○本人照片上，共計
    偽簽「田秀珍」之署名12枚及按捺指印16枚，足生損害於田
    秀珍及偵查機關偵查犯罪之正確性」等語。
  (四)於證據欄部分補充：被告於本院審理時之自白、證人即查獲
    被告員警丙○○於審理中之證詞。
三、論罪科刑部分：
 (一)按偵查機關所製作之逮捕通知書、權利告知書，其上若備有
   「收受人簽章欄」，由形式上觀察，於該欄內簽名及捺指印
   ，即足表示由該姓名之人收受斯項通知書、告知書之證明，
   是若有冒名而為之者，即應成立偽造私文書罪；倘偵查機關
   所製作之逮捕通知書、權利告知書，其上僅備有「被通知（
   告知）人簽章欄」，則在該等欄位下簽名及捺指印時，僅處
   於受通知（告知）者之地位，尚不能表示其係有製作何種文
   書之意思及曾為何項意思表示，故若有冒名而為之者，應認
   成立偽造署押罪（最高法院91年度臺非字第295 號判決參照
   ）。又指印同為代表冒用者之姓名，依民法第3 條第3 項規
   定，指印有與簽名生同等之效力，其為署押之作用及效力與
   署押無異，且簽名與捺指印，係出於同一偽造署押之犯意，
   是其所捺指印雖為被告所有，亦係刑法所稱之署押。
  (二)核被告竊取高雄捷運站工地之鐵製圍籬，所為係犯刑法第32
    0 條第1 項之竊盜罪。又其為規避刑責、掩飾身份，而以田
    秀珍名義應訊，並於附表所示文書之受告知或通知欄，偽造
    「田秀珍」之簽名及指印，足生損害於田秀珍本人及偵查機
    關偵查犯罪之正確性，參之前揭說明，所為係犯刑法第217
    條第1 項之偽造署押罪。另被告遭逮捕後，在身體已入員警
    實力支配下，趁機跳車欲脫離員警掌控而未得逞，所為係犯
    刑法第161 條第4 項、第1 項之脫逃未遂罪。前開被告先後
    數次所為偽造署押犯行，係於密切接近之時地實施，侵害同
    一之法益，各行為之獨立性極為薄弱，既依一般社會健全觀
    念，在時間差距上，難以強行分開，則在刑法評價上，視為
    數個舉動之接續施行，包括以一行為予以評價，較為合理，
    為接續犯，屬單純一罪。被告與甲○○就上開竊盜犯行間，
    互有犯意聯絡及行為分擔，為共同正犯。被告所犯上開3 罪
    ，犯意各別，罪名不同，應分論併罰之。爰審酌被告不思以
    合法途徑獲取所需，竟任意竊取他人財物，所為已有不是，
    為警查獲後，又為躲避查緝，假冒田秀珍身分應訊，並在附
    表所示之文書上偽造田秀珍署押及指印，除損及田秀珍本人
    之權益外，亦生損害於員警偵辦案件之正確性，且在遭警逮
    捕後，欲脫離員警實力支配，而為跳車脫逃未遂之犯行，所
    為均不足取，惟念犯後終知坦承犯行，態度尚可等一切情狀
    ，量處如主文所示之刑，並綜合考量被告係國中畢業、無業
    、家境貧寒（見警卷教育程度欄、職業欄及家庭經濟狀況欄
    之記載），及其上開犯罪情節等相關情狀，均諭知以新台幣
    1 千元折算1 日之易科罰金折算標準。又被告上開犯罪時點
    ，係在96年4 月24日以前，合於中華民國九十六年罪犯減刑
    條例所定減刑之條件，爰依該條例規定減其上開宣告刑二分
    之一，並諭知易科罰金之折算標準，暨定其應執行之刑。被
    告於附表所示文書上偽造田秀珍之署押及指印共28枚，應依
    刑法第219 條規定，不問屬於犯人與否，併予宣告沒收。
據上論斷，應依刑事訴訟法第273 條之1 第1 項、第299 條第1
項前段、第310 條之2 、第454 條第2 項，刑法第28條、320 條
第1 項、第217 條、第161 條第4 項、第1 項、第41條第1 項前
段、第219 條、第51條第5 款，刑法施行法第1 條之1 ，中華民
國九十六年罪犯減刑條例第2 條第1 項第3 款、第7 條，判決如
主文。
本案經檢察官丁○○到庭執行職務。
中　　華　　民　　國　　96　　年　　8 　　月　　27　　日
                  刑事第十二庭  法　官  黃宗揚
以上正本證明與原本無異。
如不服本判決應於收受本判決後10日內向本院提出上訴書狀，並
應敘述具體理由，如未敘述上訴理由者，應於上訴期間屆滿後20
日內補提理由書狀於本院（均須按他造當事人之人數附繕本）「
切勿逕送上級法院」。
中　　華　　民　　國　　96　　年　　8 　　月　　27　　日
　　　　　　　　　　　　 　　　 書記官  王壹理
附錄本件論罪科刑法條
中華民國刑法第320條第1項
（普通竊盜罪、竊佔罪）
意圖為自己或第三人不法之所有，而竊取他人之動產者，為竊盜
罪，處5 年以下有期徒刑、拘役或5 百元以下罰金。
中華民國刑法第217條
（偽造盜用印章印文或署押罪）
偽造印章、印文或署押，足以生損害於公眾或他人者，處3 年以
下有期徒刑。
中華民國刑法第161條
（脫逃罪）
依法逮捕、拘禁之人脫逃者，處 1 年以下有期徒刑。
損壞拘禁處所械具或以強暴脅迫犯前項之罪者，處5 年以下有期
徒刑。
聚眾以強暴脅迫犯第1 項之罪者，在場助勢之人，處3 年以上10
年以下有期徒刑。
首謀及下手實施強暴脅迫者，處5 年以上有期徒刑。
前三項之未遂犯，罰之。
附表
┌──┬───────────┬─────────┐
│編號│   文書名稱           │    偽造署押      │
├──┼───────────┼─────────┤
│ 一 │高雄市政府警察局前鎮分│「田秀珍」署名2 枚│
│    │局扣押筆錄            │、指印2 枚        │
│    │                      │                  │
├──┼───────────┼─────────┤
│ 二 │高雄市政府警察局前鎮分│「田秀珍」署名1 枚│
│    │局扣押物品目錄表      │、指印1 枚        │
│    │                      │                  │
├──┼───────────┼─────────┤
│ 三 │高雄市政府警察局前鎮分│「田秀珍」署名1 枚│
│    │局扣押物品收據證明書  │、指印1 枚        │
│    │                      │                  │
├──┼───────────┼─────────┤
│ 四 │指認「田秀珍」口卡片  │「田秀珍」署名1 枚│
│    │                      │、指印1 枚        │
│    │                      │                  │
│    │                      │                  │
├──┼───────────┼─────────┤
│ 五 │權利告知單            │「田秀珍」署名1 枚│
│    │                      │、指印3枚         │
├──┼───────────┼─────────┤
│ 六 │夜間訊問同意書        │「田秀珍」署名1 枚│
│    │                      │、指印1 枚        │
│    │                      │                  │
├──┼───────────┼─────────┤
│ 七 │高雄市政府警察局前鎮分│「田秀珍」署名1 枚│
│    │局逮捕通知書（本人聯）│、指印1 枚        │
│    │                      │                  │
├──┼───────────┼─────────┤
│ 八 │高雄市政府警察局前鎮分│「田秀珍」署名1 枚│
│    │局逮捕通知書（親友聯）│、指印1 枚        │
│    │                      │                  │
├──┼───────────┼─────────┤
│ 九 │高雄市政府警察局前鎮分│「田秀珍」署名1 枚│
│    │局96年1 月31日調查筆錄│ 、指印3枚        │
├──┼───────────┼─────────┤
│ 十 │被告本人照片2 張      │「田秀珍」署名2 枚│
│    │                      │、指印2枚         │
└──┴───────────┴─────────┘
